臺灣新北地方法院刑事判決
110年度訴字第634號
公  訴  人  臺灣新北地方檢察署檢察官
被      告  樊冠廷


選任辯護人  王聖傑律師
            藍健軒律師
上列被告因違反槍砲彈藥刀械管制條例案件，經檢察官提起公訴
（110年度偵字第7942號），本院判決如下：
    主  文
樊冠廷犯非法寄藏非制式手槍罪，處有期徒刑貳年捌月，併科罰
金新臺幣參萬元，罰金如易服勞役，以新臺幣壹仟元折算壹日；
扣案如附表編號1「備註」欄所示之槍枝沒收。
    事  實
一、樊冠廷知悉未經主管機關許可，不得持有、寄藏具殺傷力之
    非制式手槍、具殺傷力之子彈，竟基於寄藏可發射子彈具有
    殺傷力之手槍及具有殺傷力之子彈之犯意，於民國110年1月29日
    晚間7、8時許，在新北市板橋區文聖街某處即楊易蓉住處（
    經被告於審理時自承後，應予更正起訴書記載之地點），自
    楊易蓉處，受託保管取得如附表編號1所示具有殺傷力之非
    制式手槍1枝及編號2所示具有殺傷力之子彈3顆而寄藏之。
    嗣樊冠廷於110年1月30日7時47分許，在新北市板橋區館前
    東路與重慶路口處，持上開非式制手槍把玩之際，適經新北
    市政府警察局板橋分局後埔派出所警員張啓祥目睹上情，旋
    通報110電話並會同到場之該派出所警員，於同日7時50分許
    ，當場於樊冠廷身上查獲，並扣得如附表編號1、2所示之物
    。
二、案經新北市政府警察局板橋分局報告臺灣新北地方檢察署檢
    察官偵查起訴。
    理  由
一、證據能力之意見：
　　㈠按被告以外之人於審判外之言詞或書面陳述，除法律有規
      定者外，不得作為證據，刑事訴訟法第159條第1項固有明
      文。惟被告以外之人於審判外之陳述，經當事人於審判程
      序同意作為證據，法院審酌該言詞陳述或書面陳述作成時
      之情況，認為適當者，亦得為證據；當事人、代理人或辯
      護人於法院調查證據時，知有上開刑事訴訟法第159條第1
      項不得為證據之情形，而未於言詞辯論終結前聲明異議者
      ，視為有前項之同意，刑事訴訟法第159條之5亦有明文。
      查本判決下列引用之被告以外之人於審判外之陳述，雖屬
      傳聞證據，因檢察官、被告及辯護人於本院審判程序均同
      意有證據能力（見本院卷第161頁），迄於言詞辯論終結
      時，亦未聲明異議，本院審酌各該證據作成之情況，無非
      法取證或證明力明顯偏低之瑕疵，以之作為證據，應屬適
      當，依前揭法條規定，認均有證據能力。
　　㈡本判決援引下列非屬供述證據之書證及物證，並無證據證
      明有出於違法取得之情形，復經本院依法踐行調查程序，
      自均有證據能力。
二、認定犯罪事實所憑之證據及理由：
　　上揭犯罪事實，業據被告樊冠廷於偵查、本院準備程序及審
    理中均坦承不諱（見偵卷第39頁正反面、本院卷第81、84、
    162頁），並經證人劉家良、劉俊凱於警詢時證述明確（見
    偵卷第11至14頁），並有警員張啓祥110年1月30日職務報告
    、新北市政府警察局板橋分局搜索扣押筆錄暨扣押物品目錄
    表、現場查獲及扣案物照片在卷可稽（見偵卷第17、21至23
    、31至32頁）。此外，扣案如附表編號1、2所示之物，經送
    內政部警政署刑事警察局鑑驗結果，均具有殺傷力（詳見附
    表「鑑驗結果」欄所載），有該局110年3月24日刑鑑字第11
    00014214號鑑定書及110年12月8日刑鑑字第1108028988號函
    各1份附卷可佐（見偵卷第61至62頁、本院卷第133頁），足
    認被告任意性之自白與事實相符，本案事證明確，被告犯行
    洵堪認定，應依法論科。
三、論罪之法律適用及量刑之審酌情形：
　　㈠槍砲彈藥刀械管制條例第4條第1項第1款、第7條、第8條於
      109年6月10日修正公布，同年月12日生效，依本次修法草
      案總說明意旨，可知主要立法目的在考量現行查獲具殺傷
      力之違法槍枝，多屬非制式槍枝，其殺傷力不亞於制式槍
      枝，對於人民生命、身體、自由及財產法益之危害，實與
      制式槍枝無異，因認「非制式槍砲」與「制式槍砲」之罪
      責有一致之必要，無再行區分制式與否而分別適用槍砲彈
      藥刀械管制條例第7條、第8條之必要。又為有效遏止持「
      非制式槍砲」進行犯罪情形，乃於第4條、第7條至第9條
      增加「制式或非制式」之構成要件，亦即不分制式或非制
      式，凡屬第7條所列各類槍枝型式之槍枝，有殺傷力者，
      概依第7條規定處罰。再者，同條例第7條所列管者係「火
      砲、肩射武器、機關槍、衝鋒槍、卡柄槍、自動步槍、普
      通步槍、馬槍、手槍或各類砲彈、炸彈、爆裂物」；同條
      例第8條列管者係「鋼筆槍、瓦斯槍、麻醉槍、獵槍、空
      氣槍或第4條第1項第1款所定其他可發射金屬或子彈具有
      殺傷力之各式槍砲」，立法者就上開二類槍枝型式及殺傷
      力不同，而分別規範不同之法定刑予以處罰。查被告遭扣
      押之槍枝為改造手槍乙節，業據被告於偵查中陳述在卷（
      見偵卷第39頁正反面），並有現場查獲及扣案物照片可稽
      （見偵卷第31至32頁）。可見被告主觀上知悉附表編號1
      所示之槍枝係屬「手槍」，並非同條例第8條規定之「鋼
      筆槍、瓦斯槍、麻醉槍、獵槍、空氣槍或第4條第1項第1
      款所定其他可發射金屬或子彈具有殺傷力之各式槍砲」。
      是被告之辯護人辯稱：基於所知所犯及罪疑唯輕原則，被
      告僅成立同條例第8條第4項之持有或寄藏可發射子彈具殺
      傷力之槍枝罪云云，委不足採。
　　㈡按槍砲彈藥刀械管制條例將「持有」與「寄藏」行為分別
      定其處罰規定，而寄藏與持有，均係將物置於自己實力支
      配之下，僅寄藏必先有他人之持有行為，而後始為之受「
      寄」代「藏」而已。故寄藏之受人委託代為保管，其保管
      之本身，亦屬持有。不過，此之持有係受寄託之當然結果
      ，故法律上宜僅就寄藏行為為包括之評價，不再就持有行
      為予以論罪。而寄藏與持有之界限，應以持有即實力支配
      係為他人或為自己而占有管領為判別準據（最高法院97年
      度台上字第2334號判決意旨參照）。查被告於本院審理時
      供稱：於110年1月29日晚上7、8點，在板橋區文聖街楊易
      蓉住處，楊易蓉將扣案槍彈交給我，因當天楊易蓉的詐騙
      機房被警方查獲，他是詐騙機房老闆，怕警察找上門，先
      將扣案槍彈交給我保管，我騎機車載楊易蓉回家後，他再
      把槍彈交給我等語（見本院卷第161至162頁），足認被告
      係受楊易蓉所託代為保管槍彈，而非單純持有。
　　㈢核被告所為，係犯槍砲彈藥刀械管制條例第7條第4項之非
      法寄藏非制式手槍罪及同條例第12條第4項之非法寄藏子
      彈罪。又被告所持有、寄藏之槍枝係非制式手槍，而非屬
      同條例第8條第4項所稱「其他可發射金屬或子彈具有殺傷
      力之槍枝」，是起訴意旨認被告持有上開槍枝之行為，係
      犯同條例第8條第4項之罪，容有未洽，惟檢察官於本院審
      判期日已陳明變更起訴法條，就被告持有上開槍枝之行為
      改論以同條例第7條第4項之罪，並經被告及辯護人就此進
      行辯論，已充分保障被告之防禦權。又「寄藏」或「持有
      」非制式手槍罪均列於同條例第7條第4項，「寄藏」或「
      持有」子彈罪均列於同條例第12條第4項，法定刑相同，
      僅罪名不同而已，本院自無庸諭知應變更起訴法條。
　　㈣被告基於單一非法寄藏本案槍彈之犯意，自110年1月29日
      晚間7、8時許至翌（30）日7時47分許為警查獲止，繼續
      非法寄藏如附表編號1、2所示之槍枝、子彈之行為，應分
      別論以繼續犯之單純一罪。
　　㈤按非法寄藏槍砲彈藥刀械等違禁物，所侵害者為社會法益
      ，如所寄藏客體之種類相同（如同為手槍，或同為子彈者
      ），縱令同種類之客體有數個（如數支手槍、數顆子彈）
      ，仍為單純一罪，不發生想像競合犯之問題；若同時寄藏
      二不相同種類之客體（如同時持有手槍及子彈），則為一
      行為觸犯數罪名之想像競合犯（最高法院82年度台上字第
      5303號判決、96年度台上字第6417號判決要旨可資參照）
      。被告同時寄藏如附表編號1、2所示之槍枝及子彈，依上
      開說明，為一行為觸犯2罪名之想像競合犯，應從一重之
      槍砲彈藥刀械管制條例第7條第4項非法寄藏非制式手槍罪
      處斷。
　　㈥按犯本條例之罪，於偵查或審判中自白，並供述全部槍砲
      、彈藥、刀械之來源及去向，因而查獲或因而防止重大危
      害治安事件之發生者，減輕或免除其刑，槍砲彈藥刀械管
      制條例第18條第4項前段固有明文。查被告雖供述其寄藏
      之槍、彈來源為楊易蓉，然經本院函詢新北市政府警察局
      板橋分局回覆以：本分局業於110年4月1日及4月16日，向
      臺灣新北地方檢察署檢察官聲請搜索票暨拘票，惟檢察官
      均以「被告指證不一，僅有見面事實，亦難證明有持槍事
      實，事證不足」等由駁回其聲請，本案尚無因而查獲或防
      止重大危害治安事件之發生等情，有該分局110年11月22
      日新北警板刑字第1103890728號函所附搜索票聲請書暨拘
      票聲請書各2份在卷可參（見本院卷第113至125頁）。是
      本案既未經警方搜索或拘提而查獲楊易蓉，自無槍砲彈藥
      刀械管制條例第18條第4項規定之適用。
　　㈦適用刑法第59條規定：
　　　⒈按刑法第59條規定犯罪之情狀可憫恕者，得酌量減輕其
        刑，同法第57條規定科刑時應審酌一切情狀，尤應注意
        所列事項（共10款）為科刑輕重之標準，兩條適用上固
        有區別，惟所謂「犯罪之情狀」與「一切情形」，並非
        有截然不同之領域，於裁判上酌減其刑時，應就犯罪一
        切情狀（兼及第57條所列舉之10款事項），予以全盤考
        量，審酌其犯罪有無可憫恕之事由，以為判斷（最高法
        院110年度台上字第3485號判決參照）。
　　　⒉本件被告非法寄藏如附表所示之槍彈，固屬非是，但被
        告為本件犯行前，未曾因故意犯罪受有期徒刑以上刑之
        宣告，有臺灣高等法院被告前案紀錄表可稽，其行為時
        年僅18歲，且係因受楊易蓉所託保管上開槍彈而寄藏之
        ，自110年1月29日晚間7、8時許至翌（30）日7時47分
        許為警查獲止，歷時僅約12小時，均未執以為任何犯罪
        行為，其犯罪情節並非重大，未能與一般擁槍自重者同
        視，如遽論科以此重典，不免過苛，認縱使科以最低法
        定最低刑度有期徒刑5年，猶嫌過重，爰依刑法第59條
        之規定，予以酌減其刑。
　　㈧爰審酌被告非法寄藏具殺傷力之槍枝、子彈，本已具危害
      社會治安及人身安全之高度潛在危險，若持上開槍彈犯案
      ，將嚴重破壞公共秩序及社會安寧，並考量被告年輕識淺
      ，一時失慮而犯本罪，且其於偵查及本院審理時均坦承犯
      行，犯罪後態度尚佳，兼衡其犯罪動機、目的、手段、寄
      藏如附表所示之槍、彈數量非鉅，暨被告寄藏時間甚為短
      暫，及其自述高中肄業，現在從事水電工，經濟狀況普通
      （見本院卷第164頁）等一切情狀，量處如主文所示之刑
      ，並就併科罰金部分，諭知易服勞役之折算標準。
五、沒收：
　　㈠扣案如附表編號1所示之槍枝，經鑑定後認具有殺傷力，屬
      違禁物，不問屬於犯罪行為人與否，應依刑法第38條第1
      項規定宣告沒收。
　　㈡至如附表編號2所示之子彈，均經試射而認具殺傷力之子彈
      ，既經鑑驗時試射擊發，不具子彈完整結構而失其效能，
      已不具殺傷力，爰不諭知沒收。
據上論斷，應依刑事訴訟法第299條第1項前段，判決如主文。
本案經檢察官邱稚宸提起公訴，檢察官方心瑜到庭執行職務。
中　　華　　民　　國　　111 　年　　3 　　月　　31　　日
                刑事第六庭審判長法  官  樊季康

                                法  官  葉逸如

                                法  官  楊展庚
以上正本證明與原本無異
如不服本判決，應於判決送達後20日內敘明上訴理由，向本院提
出上訴狀 (應附繕本) ，上訴於臺灣高等法院。其未敘述上訴理
由者，應於上訴期間屆滿後20日內向本院補提理由書「切勿逕送
上級法院」。　　　　　　　　　　　　　　                                                 書記官　彭姿靜
中　　華　　民　　國　　111 　年　　4 　　月　　6 　　日
附錄本案論罪科刑法條全文：
槍砲彈藥刀械管制條例第7條第4項
未經許可，製造、販賣或運輸制式或非制式火砲、肩射武器、機
關槍、衝鋒槍、卡柄槍、自動步槍、普通步槍、馬槍、手槍或各
類砲彈、炸彈、爆裂物者，處無期徒刑或7年以上有期徒刑，併
科新臺幣3千萬元以下罰金。
未經許可，轉讓、出租或出借前項所列槍砲、彈藥者，處無期徒
刑或5年以上有期徒刑，併科新臺幣1千萬元以下罰金。
意圖供自己或他人犯罪之用，而犯前二項之罪者，處死刑或無期
徒刑；處徒刑者，併科新臺幣5千萬元以下罰金。
未經許可，持有、寄藏或意圖販賣而陳列第1項所列槍砲、彈藥
者，處5年以上有期徒刑，併科新臺幣1千萬元以下罰金。
意圖供自己或他人犯罪之用，以強盜、搶奪、竊盜或其他非法方
法，持有依法執行公務之人所持有之第1項所列槍砲、彈藥者，
得加重其刑至二分之一。
第1項至第3項之未遂犯罰之。

槍砲彈藥刀械管制條例第12條第4項
未經許可，製造、販賣或運輸子彈者，處1年以上7年以下有期徒
刑，併科新臺幣500萬元以下罰金。
未經許可，轉讓、出租或出借子彈者，處6月以上5年以下有期徒
刑，併科新臺幣300萬元以下罰金。
意圖供自己或他人犯罪之用，而犯前二項之罪者，處3年以上10
年以下有期徒刑，併科新臺幣700萬元以下罰金。
未經許可，持有、寄藏或意圖販賣而陳列子彈者，處5年以下有
期徒刑，併科新臺幣300萬元以下罰金。
第1項至第3項之未遂犯罰之。

附表：
編號 扣案物名稱及數量 鑑驗結果 備註（應沒收之物） 1 非制式手槍1枝（含彈匣1個；槍枝管制編號0000000000) 認係非制式手槍，由仿手槍外型製造之槍枝，組裝已貫通之金屬槍管而成，擊發功能正常，可供擊發試用子彈使用，認具殺傷力。（見偵卷第61頁） 如左。 2 非制式子彈3顆 認均係非制式子彈，由口徑9mm制式空包彈組合直徑約9.0㎜金屬彈頭而成，採樣1顆試射，可擊發，認具殺傷力；餘2顆，均經試射，均可擊發，認具殺傷力。（見偵卷第61至62頁、本院卷第133頁） 不諭知沒收。